臺灣板橋地方法院交通事件裁定　　　　　　　　　九十三年度交聲更二字第二二號
　　原處分機關　臺北市交通事件裁決所
　　異　議　人
　　即受處分人　甲○○
右列受處分人因違反道路交通管理處罰條例案件，對於臺北市交通事件裁決所九十二
年一月二十七日北市裁三字第裁二二－ＡＸＸ０一四四五二號所為之裁決處分（原舉
發案號：臺北市政府警察局九十一年四月二十九日北市警交大字第ＡＸＸ０一四四五
二號）聲明異議，本院於九十二年六月九日以九十二年度交聲字第六二０號裁定後，
受處分人不服，提起抗告，經臺灣高等法院於九十二年七月十五日以九十二年度交抗
字第七一九號裁定撤銷發回，本院復於九十二年十二月十一日以九十二年度交聲更字
第四一號裁定後，受處分人不服，提起抗告，再經臺灣高等法院於九十三年三月三十
一日以九十三年度交抗字第一七號裁定撤銷發回，本院更為裁定如左：
    主  文
原處分撤銷。
甲○○汽車駕駛人，爭道行駛而有在多車道不依規定駕車之情形，處罰鍰新臺幣玖佰
元，並記違規點數壹點；又汽車駕駛人，駕駛汽車違反道路交通安全規則，因而肇事
致人受傷，吊扣駕駛執照個月。
    理  由
一、異議人即受處分人甲○○於民國（下同）九十一年三月二十二日上午十時零分許
    ，駕駛車牌號碼ＡＰ－一００號營業貨運曳引車沿臺北市○○○路○段由東向西
    行駛於第三車道內，途經民權東路六段三十九號前欲右轉往北行駛時，因違反禁
    止右轉標誌違規右轉，致同向右後方騎乘車牌號碼ＢＧＶ─三七九號重型機車之
    潘伊婷不及反應，其重型機車左側車身撞及異議人駕駛車輛右後車身，該重型機
    車倒地滑行，前車頭再撞及同向暫停於第四車道內之車號ＤＩ─八０二七號自小
    客車左後車身而肇事，致潘伊婷受有左腳指內側、大腳趾處紅腫疼痛、左腳掌骨
    骨折之傷害，嗣經原舉發機關臺北市政府警察局交通警察大隊第四組警員掣單舉
    發，並移送原處分機關即臺北市交通事件裁決所，依道路交通管理處罰條例第四
    十八條第二款及第六十一條第三項規定，裁處罰鍰新臺幣（下同）六百元，吊扣
    駕駛執照三個月，並依同條例第六十三條第一項第一款規定，記違規點數一點，
    罰鍰及駕駛執照限於九十二年二月二十六日前繳納、繳送，如逾期不繳納罰鍰及
    繳送駕駛執照，自同年月二十七日起易處吊扣駕駛執照七個月，並限於同年三月
    十三日前繳送，如又逾期未繳送駕駛執照者，自同年月十四日起易處吊銷，並逕
    行註銷駕駛執照，駕駛執照吊（註）銷後，自九十二年三月十四日起一年內不得
    重新考領駕駛執照等語。
二、異議意旨略以：異議人當時駕駛車輛在慢車道直行，雖欲行至前方瑞光路右轉，
    但未達瑞光路口前便遭後方機車追撞，異議人尚無違規右轉之行為，被害人係因
    未保持安全距離，且為閃避另一自小客車而追撞異議人所駕駛車輛之拖板右後方
    ，異議人並無過失可言，爰聲明異議，請求撤銷原處分云云
三、按四車道以上或同向二車道道路，欲右轉彎時，應距交岔路口三０公尺前換入外
    側車道或右轉車道；汽車在雙向四車道行駛時，變換車道時，應讓直行車先行，
    並注意安全距離，道路交通安全規則第一百零二條第一項第五款、第九十八條第
    一項第六款分別定有規定；次按汽車駕駛人，爭道行駛而有在多車道不依規定駕
    車之情形者，處六百元以上一千八百元以下罰鍰，並記違規點數一點；又汽車駕
    駛人駕駛汽車違反道路交通安全規則，因而肇事致人受傷者，吊扣其駕駛執照三
    個月至六個月，道路交通管理處罰條例第四十五條第四款、第六十三條第一項第
    一款及第六十一條第三項分別亦有明文。
四、經查：
  (一)本件異議人於九十一年三月二十二日十時零分許，駕駛車牌號碼ＡＰ－一００號
    營業貨運曳引車，沿臺北市○○○路○段由東向西行駛於第三車道內（該路段同
    向即有四車道，屬多車道路段），途經民權東路六段三十九號前之際，因欲於前
    方約二十餘公尺之交岔路口右轉瑞光路繼續往北行駛，乃撥啟右轉方向燈，自第
    三車道往右偏行開始變換車道（第三車道右側即為第四車道），適其車右後側（
    約右後輪處）有潘伊婷騎乘車牌號碼ＢＧＶ─三七九號重型機車同向行駛於第三
    車道內，異議人車之右後側車身旋撞及潘車後車尾上方及椅墊，潘車遭此撞擊後
    ，隨即倒地向前滑行，其機車進而撞及同向暫停於第四車道內由乙○○所駕駛車
    號ＤＩ─八０二七號自用小客車之左後側車身，再停止於蔣車駕駛座外側下方車
    身處，潘伊婷因此受有左腳指內側、大腳趾處紅腫疼痛、左腳掌骨骨折等傷害等
    節，業據證人潘伊婷、乙○○及負責現場採證之臺北市政府警察局內湖分局交通
    分隊警員唐佑宗於本院訊問時先後到庭結證明確（參見本院九十三年五月三十一
    日訊問筆錄第三頁至第五頁、本院九十二年五月九日訊問筆錄第二頁），核與異
    議人陳述其駕駛上開營業貨運曳引車於前述時、地欲右轉時與潘伊婷所騎乘機車
    發生撞擊而肇事之客觀事態相符，並有臺北市政府警察局交通警察大隊九十二年
    一月三日北市警交大四字第０九一六八九一一一００號書函暨受理交通違規事件
    調查表、道路交通事故調查報告表（含事故現場圖）、交通事故分析研判表、交
    通事故補充資料表、談話紀錄表等資料影本附卷可稽，足認異議人當時確有駕駛
    上開營業貨運曳引車行駛於多車道路段，嗣欲右轉彎時，未於距離交岔路口三０
    公尺前換入外側車道或右轉車道，且變換車道時，又未禮讓直行車先行，終致肇
    事，造成車禍對造潘伊婷受有前開傷害，是異議人此部分駕車行為，顯係違反道
    路交通安全規則第一百零二條第一項第五款及第九十八條第一項第六款規定之違
    規行為，核與道路交通管理處罰條例第四十五條第四款所定「汽車駕駛人，爭道
    行駛而有在多車道不依規定駕車」之情形相符，亦與同條例第六十一條第三項所
    定「汽車駕駛人駕駛汽車違反道路交通安全規則，因而肇事致人受傷」之情形相
    符。
  (二)異議人雖辯稱其當時係駕車正常行駛，因車禍對造潘伊婷騎乘機車自後方追撞其
    所駕駛之營業貨運曳引車，始發生本件車禍，其本身並無何等違規行為云云，惟
    異議人當時駕駛上開營業貨運曳引車行經臺北市○○○路○段三十九號前之際，
    確有撥啟右轉方向燈欲於前方二十餘公尺處之交岔路口右轉彎之情事，業據異議
    人自陳在卷（參見本院九十二年四月十八日本院訊問筆錄第二頁、九十二年六月
    十六日抗告狀第三頁第九行），而異議人斯時駕駛該輛營業貨運曳引車行經臺北
    市○○○路○段三十九號前之際，確有於第三車道內向右偏行之情況，其曳引車
    右後側車身旋撞及同向由潘伊婷所騎乘機車之尾部等情，復迭據證人潘伊婷於警
    員訪談時及本院訊問時指證無訛（參見本院九十二年度交聲字第六二０號交通事
    件卷宗第十九頁、本院九十三年五月三十一日訊問筆錄第三頁），核其證詞悉與
    卷附臺北市政府警察局內湖分局交通分隊交通事故補充資料表所記載之車損狀況
    相符（Ａ車─即異議人所駕駛之上開營業貨運曳引車：右後側車身撞痕，Ｂ車─
    即潘伊婷所騎乘之上開機車：左側車身倒地擦痕、左照後鏡斷裂、後車尾上方及
    椅墊撞凹），據此，自堪認當時異議人確有欲於前方三十公尺內之交岔路口右轉
    彎，並駕車開始變換車道而向右偏行之情事，且其車右後側車身亦確有於向右偏
    行之過程中撞及潘伊婷所騎乘機車之後車尾上方及椅墊之情事，殊無疑問，異議
    人此部分辯解，顯屬事後圖卸推托之詞，要無足採。
  (三)臺北市車輛行車事故鑑定委員會對於本件行車事故之鑑定意見內容中，雖依異議
    人於九十二年三月七日赴該委員會之說明，認異議人所駕駛之上開營業貨運曳引
    車原行駛於前揭路段第三車道內，迨肇事時，其車右側車輪已至第四車道三分之
    一，而潘伊婷所騎乘機車之倒地位置係於第三及第四車道車云云（參見本院九十
    二年度交聲字第六二０號交通事件卷宗第三十頁），惟本件車禍發生後，異議人
    所駕駛營業貨運曳引車之停留位置係位於上開路段之第三車道內，其車輪並未跨
    越至第四車道內一節，業據異議人、證人潘伊婷及乙○○於本院訊問時一致陳明
    在卷（參見本院九十三年五月三十一日訊問筆錄第三頁至第五頁），而斯時乙○
    ○所駕駛之上開自用小客車係暫停於第四車道左側靠近第三車道之位置，復據證
    人乙○○於本院訊問時證述明確（參見同上訊問筆錄），核與道路交通事故調查
    報告表內現場圖所示情形相符，則本件實難認異議人車於肇事時有何「右側車輪
    已至第四車道三分之一」之情事，本院因認上開鑑定意見就此部分重要情節所為
    之認定，尚與實情有間，爰不予採納該鑑定意見書為認定本件違規事實之基礎，
    附此敘明。
  (四)綜上所述，本件異議人駕駛上開營業貨運曳引車行駛於多車道路段，嗣欲右轉彎
    時，未於距離交岔路口三０公尺前換入外側車道或右轉車道，且變換車道時，又
    未禮讓直行車先行，以致肇事，造成車禍對造受有傷害，其駕車行為顯有違反道
    路交通安全規則第一百零二條第一項第五款及第九十八條第一項第六款規定之情
    形，核與道路交通管理處罰條例第四十五條第四款所定「汽車駕駛人，爭道行駛
    而有在多車道不依規定駕車」之違規行為相當，亦與同條例第六十一條第三項所
    定「汽車駕駛人駕駛汽車違反道路交通安全規則，因而肇事致人受傷」之違規行
    為相當，原處分機關不察，誤認異議人係「不依標誌、標線、號誌指示（違反禁
    止右轉標誌違規右轉）」者，因而憑認異議人係「汽車駕駛人駕駛汽車違反道路
    交通安全規則，因而肇事致人受傷」者，進而依道路交通管理處罰條例第四十八
    條第二款、第六十一條第三項、六十三條第一項第一款規定裁罰，均容有違誤，
    其處分既有違誤而無可維持，自應由本院予以撤銷另為適法裁罰，爰改依道路交
    通管理處罰條例第四十五條第四款、第六十三條第一項第一款、第六十一條第三
    項，處異議人罰鍰九百元，記違規點數一點，並吊扣駕駛執照三個月，以資適法
    （按本件尚無積極事證足資證明異議人有逾應到案日期而未到案聽候裁決〈含申
    訴〉之情形，爰依違反道路交通管理事件統一裁罰基準表規定，採最低度罰）。
據上論斷，應依道路交通案件處理辦法第二十條前段，裁定如主文。
中      華      民      國      九十三      年     六     月    二十五  日
                                        臺灣板橋地方法院交通法庭
                                            法  官  王  屏  夏
右正本證明與原本無異。
如不服本裁定，應於送達後五日內向本院提出抗告狀。
                                            書記官  楊  璧  華
中      華      民      國      九十三      年     六     月    二十五  日
